【裁判字號】    98,監宣,8
【裁判日期】    981223
【裁判案由】    監護宣告
【裁判全文】
臺灣臺南地方法院民事裁定               98年度監宣字第8號
聲  請  人  乙○○
上列聲請人聲請監護宣告事件，本院裁定如下：
    主      文
宣告甲○○（男、民國○○年○月○○日生、身分證統一編號：Ｚ0000
00000號）為受監護宣告之人。
選定乙○○（女、民國○○年○月○日生、身分證統一編號：Ｚ00000
0000號）為受監護宣告之人之監護人。
指定丙○○（男、民國○○年○月○日生、身分證統一編號：Ｚ00000
0000號）為會同開具受監護宣告之人財產清冊之人。
聲請程序費用新臺幣壹仟元由受監護宣告之人甲○○負擔。
    理      由
一、本件聲請意旨略以：聲請人乙○○係甲○○（男、民國○○年
    ○月○○日生，身分證統一編號：Ｚ000000000號，住臺南縣東
    山鄉聖賢村1鄰北勢寮8號之1）之胞妹，林榮祥因罹患極重
    度智障，已不能為意思表示或受意思表示，且不能辨識其意
    思表示之效果，聲請人乙○○乃甲○○之四親等內之親屬，
    為此聲請對甲○○為監護之宣告，並請求選任聲請人擔任其
    監護人，指定丙○○擔任會同開具財產清冊之人等語。
二、按對於因精神障礙或其他心智缺陷，致不能為意思表示或受
    意思表示，或不能辨識其意思表示之效果者，法院得因本人
    、配偶、四親等內之親屬、最近1年有同居事實之其他親屬
    、檢察官、主管機關或社會福利機構之聲請，為監護之宣告
    ，民法第14條第1項定有明文。經查：
（一）聲請人乙○○為甲○○之胞妹，有聲請人提出之戶籍謄本
      在卷可佐，則依上開規定，本件聲請人聲請對甲○○為監
      護之宣告，自屬有據。
（二）再者，甲○○罹患極重度智障，為聲請人提出中華民國殘
      障手冊影本1件所載明，堪信屬實；復經鑑定人即財團法
      人臺灣省私立臺南仁愛之家附設精神療養院施仁雄醫師鑑
      定結果「一般醫學檢查：個案外表呈癡傻狀態，對問話無
      法回答，必須靠他人協助下可進食，除小便外個人衛生須
      他人完全協助。精神檢查方面：個案的注意力，判斷能力
      、對人、時、地的定向感、記憶能力、計算能力及抽象思
      考能力均有明顯缺失。並有因心智缺陷，致不能為意思表
      示或受意思表示或不能辨識其意思表示者。受鑑定人有其
      他心智缺陷，致不能為意思表示或受意思表示，亦不能辨
      識其意思表示之效果，且接受治療後回復可能性甚低，因
      而不能管理自己財產。」等情，有本院98年12月17日鑑定
      筆錄1份在卷可稽。
（三）基上，顯見依甲○○之現況，已因心智缺陷致不能為意思
      表示或受意思表示，亦不能辨識其意思表示之效果，核與
      民法第14條第1項得為監護之宣告之規定相符，故聲請人
      聲請對甲○○為監護之宣告為有理由，應予准許，爰裁定
      如主文第1項所示。
三、復按法院為監護之宣告時，應依職權就配偶、四親等內之親
    屬、最近1年有同居事實之其他親屬、主管機關、社會福利
    機構或其他適當之人選定一人或數人為監護人，並同時指定
    會同開具財產清冊之人；法院為前項選定及指定前，得命主
    管機關或社會福利機構進行訪視，提出調查報告及建議，監
    護人之聲請人或利害關係人亦得提出相關資料或證據，供法
    院參酌；法院選定監護人時，應依受監護宣告之人之最佳利
    益，優先考量受監護宣告之人之意見，審酌一切情狀，並注
    意下列事項：(一)受監護宣告之人之身心狀態與生活及財產狀
    況。(二)受監護宣告之人與其配偶、子女或其他共同生活之人
    間之情感狀況。(三)監護人之職業、經歷、意見及其與受監護
    宣告之人之利害關係。(四)法人為監護人時，其事業之種類與
    內容，法人及其代表人與受監護宣告之人之利害關係，民法
    第1111條、第1111條之1定有明文。經查：
（一）受監護宣告之人甲○○未婚，父母、內外祖父母均已歿，
      四親等內之親屬中，其兄弟姐妹中現尚在者，僅有三妹沈
      玉蘭、四妹乙○○等2人，而其姪子女則有邱立梅、陳美
      琪、陳明哲、丙○○、鄧立芳等人一節，業據聲請人提出
      之親屬系統表、戶籍謄本等件在卷可查，本院審以受監護
      宣告之人甲○○為極重度智障，參之受監護宣告之人之監
      護較為特殊，除監護人負有護養療治受監護宣告之之義務
      ，且監護人其工作須時常為之，故需具有相當體力等客觀
      當條件才能盡其義務，稽之聲請人復其為胞妹，並表示願
      意擔任受監護宣告之人甲○○之監護人，佐以受監護宣告
      之人甲○○之另一胞妹即沈玉蘭及其他親屬會議成員亦同
      意並共同推舉由聲請人擔任受監護宣告之人甲○○之監護
      人，此有親屬會議紀錄1件、同意書1件在卷可考，本院綜
      參上情，認由聲請人擔任受監護宣告之人甲○○之監護人
      ，最能符合受監護宣告之人之最佳利益，爰選定聲請人乙○○為監護人。
（二）另揆諸民法第1111條第1項法院指定會同監護人開具財產
      清冊之人之立法理由，係為在選定監護人時，應同時指定
      會同開具財產清冊之人，以實施監督之目的，準此，本院
      既已選定聲請乙○○人為受監護宣告之人甲○○之監護人
      ，自有依上揭規定指定會同開具財產清冊之人之必要。查
      本件受監護宣告人甲○○之名下共有7筆土地，惟價值不
      高，此有本院依職權所調取之受監護宣告之人甲○○之稅
      務電子閘門財產所得調件明細表在卷可參，是其財產狀況
      並非複雜，故自無特別指定其他專業之人作為會同開具財
      產清冊之人之必要，參酌受監護宣告人甲○○之家庭成員
      及財產狀況，由受監護宣告之人甲○○之姪子丙○○擔任
      本件開具財產清冊之人，衡情丙○○應會本於受監護宣告
      之人甲○○之最佳利益，與監護人共同開具財產清冊，佐
      以丙○○亦以書狀向本院表示願意擔任會同開具受監護宣
      告之人甲○○財產清冊之人。從而，爰依民法第1111條第
      1 項規定，指定丙○○為本件監護宣告事件之會同開具財
      產清冊之人，以利本件監護事宜之執行。
四、依民事訴訟法第608條第1項，裁定如主文。
中    華    民    國    98    年    12    月    23    日
                  家事法庭法  官  楊佳祥
正本係照原本作成。
如不服本裁定關於選定監護人及指定會同開具財產清冊之人等部
分，應於送達後十日內向本院提出抗告狀，並繳納抗告費新臺幣
1,000元；其餘關於宣告監護之部分，不得抗告。
中    華    民    國    98    年    12    月    23    日
                          書記官  葉芳如

司法院資訊處製作；財團法人民間司法改革基金會備份。
